---
title: "数据计算"
author: "周世祥"
date: "2020年5月2日"
output:
  pdf_document: default
  html_document: default
---

```{r setup, include=FALSE}
knitr::opts_chunk$set(echo = TRUE)
```

```{r GlobalOptions}


options(knitr.duplicate.label = 'allow')


```

## baseR计算工具

 基本的数学运算函数，三角函数等。 ?S3groupGeneric或?S4groupGeneric查看。
 
 ```{r cumsum}
x <- c(1:10,NA, 11:20)
cumsum(x)
cumsum(x[-which(is.na(x))])#which定位，-按位置移除对应的值

```
计算差值函数diff

```{r diff}
b <- c(1:3,5,7:11,13)
a <- diff(b) #向量的各个元素间差值
a
diff(b, lag = 2)

length(b)
length(a)

a <- c(NA,diff(b))
a
```

## 过滤数据框
 查询匹配运算符"%in%"。
```{r %in%}
library(tidyverse)
df <- tibble(a = 1:6,
             b = letters[1:6])
df %>% 
  filter( a %in% c(1,3,4))
```
```{r}
df <- tibble(a = 1:6,
             b = letters[1:6])
df %>% 
  filter( !a %in% c(1,3,4))
```

## 基本的统计函数

summary函数，数据汇总，返回信息太多，干扰分析过程。

统计模型函数，anova和lm，公式formula的排列顺序，线性回归模型lm中的设置格式一般为y~x，波浪线左侧多位因变量，而右侧为自变量。

## dplyr包
使用频率较高的函数：select，filter，mutate(对列进行增删改写)，arrage，group_by和summarise。

行的处理：

 
数据集paper_titles是一个含有27行观测值和3列变量的字符串型数据框。为新西兰农艺学报2015-2017年所发表的期刊名和作者，使用rds格式。

arrange排序，group_by分组。

dplyr包中的arrange相当于baseR中的order函数的简化版，参数设置更加简单。默认为升序排列。


```{r arrange group}
df <- readRDS("RawData/paper_titles.rds")
head(df,n=3)
```
数值型按从小到大排；字符型按字母表顺序排。

```{r}
df %>% 
  group_by(year) %>%  # 将数据集df由管道传递给group_by，并以year这一变量对整个数据集进行分组，之后将分组的结果传递给arrange函数进行组内排序
  arrange(titles, .by_group = TRUE) %>% #最后通过str函数显示分组排序后的数据集
  str()
```

```{r}
df$year <- as.integer(df$year)
```
```{r}
df %>% 
  arrange_if(is.character) %>% #分组排序前进行条件筛选
  head()

```

### filter按条件过滤行

```{r filter}


df <- readRDS("RawData/paper_titles.rds")
head(df)

df %>% 
  filter(year == 2016 | year == 2017) %>% #逻辑或
  head(df ,n=3)

```
```{r}
df %>% 
  filter(year == 2016 & year == 2017) 
```
```{r}
df %>% 
  filter(year == 2016 , year == 2017)
```
```{r}
df %>% 
  filter(year < 2017 & year > 2015)
```
```{r}

df %>% 
  filter(year != 2017) %>% 
  head()
```
```{r}
df %>% 
  filter(!year %in% c(2016,2017)) %>% 
  head(df,n=3)
```
符号函数%in%与filter函数属于天生绝配，假定用户有一组数据集中包含了若干观测值需要排除或包括，那么可以将筛选条件向量化后置于%in%之右，而将需要筛选的列置于其左侧，简化代码，提高效率。若使用filter(year==2015)可能会丢失符合条件的项。

```{r}
df %>%
  filter(titles %in% grep(pattern="^Nitrogen.+", x=.$titles, value = T))
#模式参数：^Nitrogen.+表示以单词Nitrogen开头，再加上任一字符
#.$titles，.号表示管道函数之前的df数据框
#value为真，代表需要函数返回其包含模式的真实字符串值
```
```{r}
df %>% 
  filter(is.na(titles))
#默认值NA和空白值NULL的处理，is.na
```
```{r}

df$year <- as.integer(df$year) #因为后面的%%运算不接受字符串类型
df %>% 
  filter_at(vars(year), any_vars((. %% 4) == 0))
#闰年的一种表达
```
```{r}
set.seed(42) #确保每次随机抽样的样本一致
df %>% 
  sample_n(size = 5) # 按用户指定的个数随机抽取行数据，即观测值

df %>% 
  sample_frac(size = 0.3) # 按比例抽样

df %>% 
  group_by(year) %>% 
  sample_n(size = 2) #对分组后的数据进行抽样

df %>% 
  group_by(year) %>% 
  arrange(titles, .by_group = TRUE) %>% 
  filter( titles == first(titles))
#将数据集df按year进行分组，之后按titles进行升序排列，最后抽取每组的第一行观测值

#配合first来抽取指定位置的观测值

```
## bind family强行合并数据集

在baseR中，rbind和cbind函数分别用于按行将若干数据集上下对接，或者按列对
若干数据集进行左右对接。在dplyr包中，相同功能的函数名称为bind_rows和bind_cols。

```{r bind}
df <- readRDS("RawData/paper_titles.rds")
one <- filter(df, year == 2015) #按不同的年份拆分数据集
two <- filter(df, year == 2016)
three <- filter(df, year ==2017)
bind_rows(  one,   two, three, .id = "IDs") %>% 
  glimpse() # 参数.id用于在整合后的大数据集中标注每个数据集的来源，其默认为空
```
```{r bind1}
df <- readRDS("RawData/paper_titles.rds")
one <- filter(df, year == 2015) #按不同的年份拆分数据集
two <- filter(df, year == 2016)
three <- filter(df, year ==2017)
bind_rows(list(a = one, b = two, c = three), .id = "IDs") %>% 
  glimpse() # 将需要整合的数据集放入一个或若干个list函数之内，相应的标注也改变了
```

两个数据集无须具有相同 的变量数也可以进行上下对接。不能对接的部分用NA填补。

若要按列整合若干数据集，则必须要求各个数据集都要具有相同的行数，否则会报错。
```{r}

bind_cols(one[1:3, ], two[1:3, ], three[1:3, ]) %>% #先做子集筛选处理，选前三行观测值
  glimpse()


```

## dplyr 对列column处理

```{r rename select}
df %>% 
  rename("1" = year) %>%  #重命名列
  glimpse()
```
rename和select都可以完成对变量列重命名的操作，两者的区别：rename会将重命名列及其他列同时返回为结果，而select仅返回选择的指定列及新列名。select的效率要高于rename。
```{r}
df %>% 
  select("1" = year) %>% 
  glimpse()
```
 命名规则为：新列名在等号左侧，数据集原有列名在等号右侧。
```{r}

df %>% 
  select(starts_with(match = "y"))%>% 
  #SELECT函数有很多搭配使用的函数
  glimpse()
#匹配的字符串，y开头
```
```{r}
df %>% 
  select(ends_with(match = "s"))%>% 
  glimpse()
#匹配结尾
```
```{r}
df %>% 
  select(matches(match = ".tle.")) %>% 
  glimpse()
```
```{r}

df %>% 
  select(contains(match = "ear")) %>% 
  glimpse()
```
```{r}

df %>% 
  select(one_of( c("year","titles","day"))) %>% #其中之一
  glimpse()


```

<https://blog.csdn.net/wltom1985/article/details/54973811>

## mutate：dplyr包的灵魂函数之一
mutate是变化的含义，代表着变化。如增删变量，更新变量的值或替换符合标准的值。

星球大战中主要角色名字及其相关信息。选取前10行观测值和4个比较有代表性的变量。这个数据集是dplyr自带的。


```{r mutate startwars}
starwars_short <- starwars %>% 
  slice(1:10) %>% 
  select(name, height, mass, species)
```
研究这10个人物是否有肥胖倾向。否则完不成维护宇宙和平使命。
```{r}
starwars_short %>% 
  mutate(height = height/100, #当等式左侧列名与数据集中已有列名一致时，旧列被新列替换
         BMI = mass/(height^2),
         cumprod(mass))
```
BMI为体重指数，国际标准超过30即为肥胖。
```{r}
starwars_short %>% 
  mutate(height = height/100,
         BMI = mass/(height^2),
         obese = if_else(BMI > 30, "YES", "NO")) #obese(肥胖)
#if_else与baseR中的ifelse功能类似
```
```{r}
starwars_short %>% 
  mutate(height = height/100,
         BMI = mass/(height^2),
         obese = if_else(BMI > 30, "YES", "NO")) %>% 
  filter(species == "Human", obese == "YES")
```
上述代码过滤出人类来，只有人类才有肥胖的概念。
当超过3种或3种以上的判别结果，if_else需要嵌套，dplpr推荐用case_when完成标记。

```{r}
starwars_short %>% 
  mutate(height = height/100,
         BMI = mass/(height^2),
         obese = case_when(BMI > 30 ~ "YES"))
# obese = case_when(BMI > 30 ~ "YES",BMI <= 30 ~ "NO")
```

cumsum计算角色的累积质量；

cummax通过两两对比相邻的观测值，来求得两者之间的最大值并返回修改值；

cummean会在累加观测值之后除以累加观测值的个数。

```{r}
starwars_short %>% 
  select(-height, -species) %>% 
  mutate(cum_mass = cumsum(mass),
         max_mass = cummax(mass),
         mean_mass = cummean(mass))
```

```{r}
starwars_short %>% 
  select(-species) %>% 
  mutate(order = row_number(mass),
         ntile = ntile(height,n = 2),
         diff_heigt = c(NA,diff(height)))
#diff函数计算相邻角色之间身高差
```
## summarise函数
总结函数，提取集中性的指标和离散性的指标。前者包括均值，众数，中位数，后者包括标准差和区间等。

```{r summarise}

starwars_short %>% 
  group_by(species) %>% 
  summarise(avg_mass = mean(mass, na.rm = TRUE),
            avg_height = mean(height, na.rm = TRUE),
            n = n(),
            sd_mass = sd(mass, na.rm = TRUE),
            se = sd_mass/sqrt(n))
```

结论是人类平均体重要重些；

平均身高要比机器人高些；

人类体重分布范围比机器人更大些。

```{r}
starwars_short %>% 
  group_by(species) %>% 
  summarise(max_mass = max(mass, na.rm = TRUE),
            min_mass = min(mass, na.rm = TRUE),
            median_mass = median(mass, na.rm = TRUE),
            range_mass = max_mass-min_mass,
            range = diff(range(mass))) #range函数返回一个向量，diff求差值
```
添加最大最小值，范围。

## 可视化

```{r}
starwars_short %>% 
  group_by(species) %>% 
  summarise(avg_mass = mean(mass, na.rm = TRUE),
            avg_height = mean(height, na.rm = TRUE),
            n = n(),
            sd_mass = sd(mass, na.rm = TRUE),
            se = sd_mass/sqrt(n)) %>% 
  ggplot(aes(species))+ #species置于aes中作为图标的x轴
  geom_point(aes(y = avg_mass), shape = 2)+  #变量mass作为y轴
  geom_point(data = starwars_short, aes(y = mass))+
  geom_errorbar(aes(ymin = avg_mass - se, ymax = avg_mass + se))+  #增加误差图层，有上限，下限
  theme_classic()
```

## 参考文献

刘健 邬书豪，《R数据科学实战工具详解与案例分析》，机械工业出版社，2019年7月。

 