---
title: "交互式的数据可视化"
author: "周世祥"
date: "2020/5/26"
output: html_document
---

```{r setup, include=FALSE}
knitr::opts_chunk$set(echo = TRUE)
```

## 交互式的数据可视化

 随着操作而展示不同细节的信息，从不同的视觉观察不同的数据。
 
 交互式的可视化R包，plotly。
 
 plotly官网提供了Python
 ，R，MATLAB，JavaScript，Excel的接口，可以很方便地在这些软件中调用plotly，实现动态可视化。
 
 <https://plot.ly/>或<https://plotly.com/>
 
 ### 一个定性变量
 
1. 柱状图
 
 数据准备
 
 
```{r}
 ## 读取数据 ##
rm(list = ls())
# install.packages("plotly")
library(plotly)
# install.packages(plyr)
library(plyr)
# install.packages("reshape")
library(reshape)
load("AAPL.rda")
load("pm2.5.rda")
novel = read.csv("novel.csv", fileEncoding = "UTF-8", stringsAsFactors = F)

names(beijing) = iconv(names(beijing), "utf-8", "gbk")  # 解决Windows用户中文乱码问题，Mac用户可跳过
head(AAPL)
 
head(beijing)

```
 
 采集到的北京2016年1月1日到2016年12月17日PM2.5每日均值的数据来演示柱状图的画法。
 
 先计算出柱状图高度所对应的量，即各个地点每日的平均PM2.5，提取出地点名称，就可以输入函数plot_ly()来做柱形图。

```{r} 
 ## 柱状图 ##
(region = colnames(beijing))
 
(ave = colMeans(beijing, na.rm = TRUE))
 
(p = plot_ly(x = region, y = ave, type = "bar"))
```

可以看到，南三环，丰台花园以及西直门北等北京南埠地区的PM2.5污染较严重，与新闻报道基本一致。北京市大部分工业企业集中在偏南部地区。



如果想通过颜色的设置来突出这一年中平均PM2.5值最高的地区，可以通过marker来设置。

```{r}
(p = plot_ly(x = region, y = ave, type = "bar",
             marker = list(color = c('rgba(204,204,204,1)', 'rgba(204,204,204,1)', 'rgba(204,204,204,1)',
                                     'rgba(204,204,204,1)', 'rgba(204,204,204,1)', 'rgba(204,204,204,1)',
                                     'rgba(204,204,204,1)', 'rgba(222,45,38,0.8)'))
))
#alpha透明度输入rgba就可以设置

```

 
 2. 饼图
 
 表现整体各个组成比分比例的好工具。一般饼图只用标签显示各个类别的数值或百分比，如果想知道另一项，就要用交互式饼图。

画饼图之前，要先统计出各个类别的频数，形成一个数据框，然后用它来绘制图形。
这里直接生成一组实例数据。


```{r} 
## 饼图 ##
(pieData = data.frame(value = c(10, 30, 40), group = c("A", "B", "C")))
 
(p = plot_ly(pieData, values = ~ value, labels = ~ group, type = "pie"))
```


```
旧版本需要：
# layout(p,
#        xaxis = list(showgrid = FALSE, zeroline = FALSE, showticklabels = FALSE),
#        yaxis = list(showgrid = FALSE, zeroline = FALSE, showticklabels = FALSE))
```

一个定量变量

3. 直方图

```{r}
## 直方图 ##
head(AAPL)
 
plot_ly(AAPL, x = ~ Volume, type = "histogram")
```

直方图可以看到大部分样本分布在哪里。

下面是苹果公司股价数据。每一列都是连续数据，第六列的Volume成交量为例来展示近几年苹果公司股票成交量的分布情况。

x = ~ Volume表示将Volume变量映射到x轴上。

数据量是百万级的，图中M表示100万。

不过在动态图中，坐标轴，标题等信息，需要用layout函数来实现。

```{r}
# 增加坐标轴及标题信息
p = plot_ly(AAPL, x = ~ Volume, type = "histogram")
layout(p,
       title = "苹果股票成交量分布直方图", 
       xaxis = list( title = "股票成交量", showgrid = F),     
       yaxis = list( title = "频数"),    
       margin = list(l = 50, r = 50, b = 50, t = 50, pad = 4)
)
```

苹果股票成交量分布直方图
 

4. 折线图

```{r}
## 折线图 ##
# 苹果公司股价变化图，Date为时间，Adj.Close为股票每日的调整收盘价
mat = data.frame(Date = AAPL$Date, 
                   AAPL = round(AAPL$Adj.Close, 2))
p = plot_ly(mat, x = ~ Date, y = ~ AAPL, type = 'scatter', mode = 'lines')
layout(p, xaxis = list(title = " ", showticklabels = TRUE, tickfont = list(size = 8)))
```


表达时间连续变量变化趋势的另一种有效工具。

