---
title: "R_loops"
author: "周世祥"
date: "2020/5/2"
output:
  pdf_document: 
    includes:
      in_header: header.tex
    keep_tex: yes
    latex_engine: xelatex
  html_document: default
---

```{r setup, include=FALSE}
knitr::opts_chunk$set(echo = TRUE)
library(tidyverse)
```
```{r}
# 在代码中加入fig.showtext = TRUE, fig.align='center'，同时，需要library(showtext)、showtext::showtext.begin()、showtext::showtext.end()
# 
# “`{r fig.showtext = TRUE, fig.align=’center’,echo=FALSE, message=FALSE, warning=FALSE}
# library(showtext)
# showtext::showtext.begin()
# ggplot(data= china_edge_avg_url_rt, aes(x=date, y=avg_url_rt, group=CDN_ISP, shape=CDN_ISP, color=CDN_ISP )) +
# #geom_smooth(size=1)
# geom_line(linetype = 2,size =1) +
# geom_point(size =2)+
# xlab(”) +
# ylab(‘平均响应时间：ms’) +
# labs(title=’xxxxxxxxxxxxxxxxxxx’)+
# theme(legend.position=”top”,axis.text.x = element_text(angle = 60, hjust = 0.5, vjust = 0.5),
# text = element_text(color = “black”, size = 13),plot.title = element_text(hjust = 0.5))
# showtext::showtext.end()
# ————————————————
#  https://blog.csdn.net/u012111465/article/details/79945372
```

## R 中的基本循环

```{r  }
x <- as.integer(1:5)
```

```{r}

cat("1 + 1 =", 1+1, "\n")
cat("1 + 2 =", 1+2, "\n")
cat("1 + 3 =", 1+3, "\n")
cat("1 + 4 =", 1+4, "\n")
cat("1 + 5 =", 1+5, "\n")
```
```{r  for}
for(i in 1:5) {
  cat("1 + ",i, " = ", 1 + i,"\n")
  }
```
```{r}
a <- "This is my first loop" %>% 
  strsplit(" ") %>% unlist()
print(a[1])
print(a[2])
print(a[3])
print(a[4])
print(a[5])
```
```{r}
# for(i in 1:length(a)) print(a[i])
for(i in 1:length(a)) {
  cat("单词",i, "是： ", a[i],"\n")
}
```

## 简单应用

读取指定文件夹内的全部csv文件，读取到R中，并将这些数据集首尾相连转换成用户熟悉的数据框格式。

for循环批量读取文件。

```{r}

filenames <- list.files("RawData/", pattern = "*.csv",full.names = T)

data <- list()

for(i in seq_along(filenames)){ #借助seq_along函数创建for循环的范围
  data[[i]] <- read.csv(filenames[i],stringsAsFactors = F)
}
df <- do.call(rbind, data)
str(df)
```
当有脏数据时，或者原始数据文件中列数不同时，上述代码将会在整合部分报错。

## while循环

```{r}
i<- 1
while(i<=5){
  cat("1 + ",i, " = ",1+i,"\n")
  i<- i+1
}
```

两种循环可以转换。理解循环的三要素： 初始值，判别机制，主体。

## apply函数家族
baseR中的“*apply”函数家族。对R对象执行一个或多个功能函数，然后返回各自特定的数据格式。
baseR中有8个以apply结尾的函数。

R中的数据都是有维度的，二维的点面，三维的立方体，我们可以搜索一下netCDF格式的气象数据看看。

for循环对于一个指定的向量中的不同值，按照相同的运算规则重复执行若干次。

其实apply家族中的函数都是可以用for循环来书写的，不过相比之下，*apply更高效。原因就是向量化，也是R的特征之一。

### lapply “线性”数据迭代

list+apply的组合。对一个列表型或向量型数据应用一个函数。

```{r lapply}

x <- 1:10
y <- 10:20
z <- 20:30

lapply(list(x,y,z), mean)
```
如果向量中有默认值的话： 
```{r}
x <- c(1:10,NA)
  y <- c(10:20,NA)
  z <- c(20:30,NA)
  lapply(list(x,y,z), mean)
```
```{r}
lapply(list(x,y,z), mean, na.rm = TRUE)
```

或者：效果一样。
```{r}
lapply(list(x,y,z), function(x){ 
  #function可以无限地扩展lapply函数功能，function中的x并不具体指代向量x，只是一个泛指名称。用户可以用任何字母替代。与定积分的积分变量一样。
    mean(x,na.rm = T)
  })
```
### lapply实现批量文件读取

```{r}
filenames <- list.files("RawData/", pattern = "*.csv",full.names = T)
datalist <- lapply(filenames, function(x){
  df <- read.csv(x,stringsAsFactors = F)
  df <- df %>%
    select(1,3,5) #选取每个文件内的第1,3,5列。

  })
names(datalist)
df <- do.call(rbind, datalist) #对返回的列表进行整合及检视

str(df)
```

## sapply：简化版的lapply
```
lapply(X, FUN, ...)

sapply(X, FUN, ..., simplify = TRUE, USE.NAMES = TRUE)

vapply(X, FUN, FUN.VALUE, ..., USE.NAMES = TRUE)

 
```
前三个参数与lapply完全一致。使用sapply，其返回值为一个非列表向量。
```{r sapply}

x <- 1:10
y <- 10:20
z <- 20:30

sapply(list(x,y,z), mean)
```
```{r}
x <- c(1:10,NA)
y <- c(10:20,NA)
z <- c(20:30,NA)
sapply(list(x,y,z), mean)
sapply(list(x,y,z), mean, na.rm = TRUE)
sapply(list(x,y,z), function(x){
   mean(x,na.rm = T)
  })
```
```{r}
filenames <- list.files("RawData/", pattern = "*.csv",full.names = T)
datalist <- sapply(filenames, function(x){
  df <- read.csv(x,stringsAsFactors = F)
},simplify = F,USE.NAMES = T)
names(datalist)

df <- do.call(rbind, datalist)
str(df)
```

## apply多维数据处理利器
二维matrix和三维array
```{r apply}

names(df)
apply(df, 1, mean) %>% as.tibble() %>% .[1:10,] # 1是按行，2是按列


```
```{r}
apply(df, 2, mean) %>% as.tibble()
```
当数据框内含不同的数值类型时，apply函数可能无法给出正确的结果。

## vapply迭代的安全模式
是安全版的sapply，有略微的速度优势。会检查FUN参数X中每一个数据值，以确保所有值长度和类型均一致。
```{r vapply, error=TRUE}

number1 <- list(as.integer(c(1:5)), as.integer(c(5,2,4,7,1)))
number2 <- list(as.integer(c(1:4)), as.integer(c(5,2,4,7,1)))
#number2列表中第一元素无数字5，但未见提醒
sapply(number1, function(x) x[x==5] )
sapply(number2, function(x) x[x==5] )

```
```{r error=TRUE}
vapply(number1, function(x) x[x==5], as.integer(0))
vapply(number2, function(x) x[x==5], as.integer(0) )
```
## mapply 对多个列表进行函数计算
multivariate多变量的意思。

## 优雅的循环 purrr包
purrr包的出现减少了初学者学习理解循环的难度。
### map函数家族
调用函数，对目标数据中的每一个元素进行相同的运算。
```
map(.x, .f, ...)
# .x 是列表或原子向量
# .f 是任意函数

```
```{r}
1:10 %>%
  map(rnorm, n = 10) %>%
  map_dbl(mean) #dbl返回浮点型
```
```{r}
library(purrr)
a <- 1:5
b <- 2:4
c <- 1:9
x <- list(a, b, c)
x

walk(x,print) #walk函数运行结果会返回为输入的值，而不是列表
```
```{r}
map_df(x,tibble) %>%
  head()
```
```{r}
map_df(x,data.frame) %>%
  head()
```
## map2和pmap：对两个及以上的元素进行迭代运算
```{r}
x<- c("朱俊鹏","杨再林","李世成")
y<-c("男","女","男")
z<-c("1801xxx","1802xxx","1803xxx")
map2(x,y,paste)

```
如果想返回字符串向量。

```{r}
map2_chr(x,y,paste)
```
```{r}
pmap_chr(list(x,y,z),paste) #三个变量内容都整合
```

## 向量操纵函数
accumulate和reduce函数

```{r accumulate}

a <- 1:10
a
```
```{r}
a %>% 
  accumulate(sum)
a
```

```{r}
a %>% 
  accumulate(sum, .init = 0)
a
```

```{r}
a %>% 
  accumulate(sum, .init = 1)

a %>% 
  reduce(sum)#reduce函数只给出最后的结果


```
## 参考文献

刘健 邬书豪，《R数据科学实战工具详解与案例分析》，机械工业出版社，2019年7月。

