---
title: "R中基本数据类型及操作"
author: "周世祥"
date: "2020年5月17日"
output:
  pdf_document: default
  html_document: default
---

```{r setup, include=FALSE}
knitr::opts_chunk$set(echo = TRUE)
```

## R中的数据类型

### 电影数据 

```{r}
rm(list = ls())
movie = read.csv("电影数据.csv", header = T, fileEncoding = "UTF-8")
head(movie)
```
### 基本数据类型

### 1.数值型 ###
# 电影数据示例
```{r}
class(movie$"boxoffice");
class(movie$doubanscore)
```
```{r}
# 自己为变量赋一个数值
a = 2; class(a)
```
```{r}
exp(1000)  # 正无穷
 
-10 / 0  # 负无穷
 
exp(1000) / exp(990)  # NaN类型
 
exp(10) 
##  [1] 22026.47
```
### 2.字符型 ###
# 字符的定义
```{r}
a = "2"
class(a)
 

# 判断电影数据集中，变量“type","name"是不是字符型变量
class(movie$type)
 
class(movie$name)
```

### 3.逻辑型数据 ###
# 读入数据时设置把字符数据保留，不转换为factor
```{r}
movie = read.csv("电影数据.csv", header = T, stringsAsFactors = F, fileEncoding = "UTF-8")
movie$type[movie$name == "美人鱼"] == "喜剧" 
 
# 想在数据集中挑选大于7分的喜剧电影name？
movie$name[movie$type == "喜剧" & movie$"doubanscore" > 7]
 
# 逻辑语句加减
(1 == 2) + (3 < 4)
```


### 4.因子型数据 ###
## (1) 什么是因子型数据 ##
```{r}
(genders = factor(c("男", "女", "女", "男", "男")))
 
(class = factor(c("Poor", "Improved", "Excellent"), ordered = T))
```
## (2) 如何改变因子型数据各水平的编码顺序 ##```
```{r}

(class = factor(c("Poor", "Improved", "Excellent"), ordered = T,
              levels = c("Poor", "Improved", "Excellent")))
```

## (3) 如何正确将因子型数据和字符型数据互相转化 ##
# 输入原始字符变量
```{r}
all = c("男", "女", "女", "男", "男")
# 将字符型变量变成因子型
gender = as.factor(all)
# 变换后的数据类型
is.factor(gender)
 
class(gender)
 
# 将因子型变量变成字符型
genders = as.character(gender)
# 变换后的数据类型
is.character(genders)
 
class(genders)
```
### 5.时间类数据 ###
## (1) 如何把字符转化成Date日期格式 ##
# 函数head用来查看数据前6个元素，函数class用来查看对象数据类型
```{r}
head(movie$showtime)
 
class(movie$showtime)
 
movie$showtime = as.Date(movie$showtime)
head(movie$showtime)
 
class(movie$showtime)
 
Sys.setlocale("LC_TIME", "C")
 
x = c("1jan1960", "2jan1960", "31mar1960", "30jul1960")
# y = as.Date(x)
(y = as.Date(x, format = "%d%b%Y"))
```

## (2) 如何把字符转化成POSIXct/POSIXlt时间格式 ##
```{r}
as.POSIXct("2015-11-27 01:30:00")
 
# as.POSIXct("November-27-2015 01:30:00")
as.POSIXct("November-27-2015 01:30:00", format = "%B-%d-%Y %H:%M:%S")
```
## (3) 如何把时间数据摆弄成你想要的形式 ##
```{r}
(m = head(movie$showtime))  # 原始日期数据
 
format(m, format = "%B %d %Y")  # 改成月日年的格式
 
format(m, format = "%B %d %Y %A")  # 加入星期信息
 
format(m, format = "%B")  # 只提取出月份信息
 
Sys.time()  # 输出系统时间
 
class(Sys.time())  # 查看时间类型
 
format(Sys.time(), format = "%B %d %Y")  # 提取部分时间信息
 
format(Sys.time(), format = "%Y/%B/%a %H:%M:%S")  # 提取部分时间信息
```
## (4) 一款处理时间数据的专用包lubridate ##
```{r}
# install.packages(lubridate)
library(lubridate)
x = c(20090101, "2009-01-02", "2009 01 03", "2009-1-4", "2009-1,5", "Created on 2009 1 6", "200901 !!! 07")
ymd(x)
 
mday(as.Date("2015-11-20"))
 
wday(as.Date("2015-11-20"))
 
hour(as.POSIXct("2015-11-20 01:30:00"))
 
minute(as.POSIXct("2015-11-20 01:30:00"))

```
## (5) 时间类数据的操作 ##
```{r}
# 做差
# 求任意两个日期距离的天数
begin = as.Date("2016-03-04")
end = as.Date("2016-05-08")
(during = end - begin)
 
# 求任意两个日期距离的周数和小时数
difftime(end, begin, units = "weeks")
 
difftime(end, begin, units = "hours")
```

 

# 排序
# 单独对时间进行排序
```{r}
head(movie$showtime)
 
head(sort(movie$showtime))
```
# 对数据表格中的数据按照时间顺序排列,这里只选取前6行，部分列做展示
```{r}
head(movie[order(movie$showtime), c("name", "showtime")])

```

##### 2.1 R中的数据类型 #####
rm(list = ls())
movie = read.csv("电影数据.csv", fileEncoding = "UTF-8", stringsAsFactors = F)

#### 2.1.2 向量 ####

### 一、基本操作 ###
## 1.向量的创建 ##
```{r}
c(1, 1, 1, 2, 3, 3, 1, 2, 4, 1, 2, 4, 4, 2, 3, 4, 1, 2, 3, 4)
 
c("a", "b", "c", "d")
 
# seq(起始值, 终止值, 步长)
seq(0, 10, by = 2) 
 
1:10
```
```{r} 
# sample(被抽取的数据集合, 抽取数量)
set.seed(1234)
sample(1:10, 5) 
 
paste0("x_", 1:5)
```
## 2.向量的引用 ##
```{r}

# 引用x向量中的第5个元素
x=c(1, 1, 1, 2, 3, 3)
x[5]
 
# 想看看x向量中3所在的位置
which(x == 3)
 
which.max(x)
 
which.min(x)
```

## 3.集合运算 ##
```{r}
intersect(c(1, 2, 3, 3, 12, 4, 123, 12), c(1, 2, 3))
 
union(c("狗熊会", "聚数据英才"), c("狗熊会", "助产业振兴"))
 
setdiff(10:2, 5:3)
```
### 二、常见类型 ###

## 1.数值向量的花式玩法 ##
```{r}
# match函数
x = c(1, 1, 1, 2, 3, 3, 1, 2, 4, 1, 2, 4, 4, 2, 3, 4, 1, 2, 3, 4)
(y = letters[x])  # letters是一个内置字符串，里面储存26个字母字符
 
match(y, letters[1:4])
 

# cut函数
(Age = sample(21:100, 20, replace = T))
 
# 将年龄数据离散化  
label = c('壮年', '中年', '长辈', '老年')  
(ages = cut(Age, breaks = c(20, 30, 50, 70, 100), labels = label))
```
```{r}
# sort和order函数
set.seed(1234)
(x = sample(8, 5))
 
sort(x)
 
order(x)
 
x[order(x)]
```
## 2.字符向量的花式玩法 ##
```{r}
# nchar用来提取字符串的长度
nchar("欢迎关注狗熊会")
 
# 看看数据集中的电影名字的长度分别是多少
nchar(movie$name)
 
# 中英文的字符长度计算方法有不同
nchar("Welcome to follow the CluBear")
 
# substr提取子字符串
substr("欢迎关注狗熊会", 1, 4)
 
substr("一懒众衫小", 3, 5)
```
```{r}
# paste基本玩法
paste(c("双11", "是个", "什么节日"), collapse = "")
 
paste("A", 1:4)
 
# paste花式玩法
paste(1:4, collapse = "")
 
paste(1:4, sep="")
 
paste("A", 1:4, sep="_")
```
# 思考题
自己测试一下：
``` 
paste(LETTERS[1:4], 1:4, collapse = "_")
 
paste(LETTERS[1:4], 1:4, sep = "_", collapse = "|")
 
paste(LETTERS[1:4], 1:4)
 

txt = c("狗熊会", "CluBear", "双11", "生日")
# 返回含有关键字的字符位置
grep("Bear", txt)
 
gsub("生日", "happy birthday", txt)
 

# grep返回movie的name中包含“青春”的行号8，movie[8, ]即提取出movie数据集的第8行
(index = grep("青春", movie$name))
 
(young = movie[index, ])
##              name boxoffice doubanscore type duration  showtime director
 
 
# 看看它的豆瓣评分和票房处于我们电影数据集中的什么位置
young$doubanscore > mean(movie$doubanscore)
 
young$boxoffice > mean(movie$boxoffice)
 

salary = c("22万", "30万", "50万", "120万", "11万")
(salary0 = gsub("万", "0000", salary))
 
mean(as.numeric(salary0))
 
median(as.numeric(salary0))  # 结果是科学计数法的形式
 
```
##### 2.1 R中的数据类型 #####
rm(list = ls())

#### 2.1.3 矩阵 ####

### 1.矩阵的创建与引用 ###
# 生成全部是0的矩阵
```{r}
(zero = matrix(0, nrow = 3, ncol = 3))
 
# 生成一个对角全是1的矩阵,直接在diag中输入对角线向量即可
(dig = diag(rep(1, 4)))
 
# 从已有数据转化成矩阵
(M = matrix(1:12, nrow = 3, ncol = 4))
 
(N = diag(1:4))
 
```
### 2.矩阵的常用操作 ###
## (1) 矩阵概览 ##
```{r}
# 查看矩阵的维度
dim(M) 
 
# 提取矩阵的行数
nrow(M) 
 
# 提取矩阵的列数
ncol(M)
 
# 引用元素
M[1, 2]
 
M[1:2, 2:3]
 
# 给行列命名
colnames(M) = paste0("x_", 1:4)
rownames(M) = 1:3; M
 
# 同样的命令可调用行列名
colnames(M)
 
rownames(M)
 
```

## (2) 将多个矩阵合并 ##
```{r}
(A = matrix(1:9, nrow = 3, ncol = 3, byrow = T))
 
(B = diag(11:13))
 
rbind(A, B) 
 
cbind(A, B) 
``` 

### 3.矩阵的数学操作 ###
```{r}
## (1) 矩阵的加减乘运算 ##
A + B
 
A - B
 
A * B
 
A %*% B
``` 

## (2) rARPACK的应用 ##
```{r}
# 打开这个包
# install.packages("rARPACK")
library(rARPACK)
# 构造一个1000维的大型矩阵
T = matrix(1:1000000, 1000, 1000)
# 正常分解与快速分解的对比，此处以选择前5个特征（奇异）值为例
system.time(svd(T))
 
system.time(svds(T, 5)) 
 
system.time(eigen(T))
 
system.time(eigs(T, 5))
``` 

# 矩阵的转置、求逆及分解
```{r}
solve(B)  # 求矩阵逆
 
t(A)      # 求矩阵转置
 
eigen(A)  # 特征值分解
##  eigen() decomposition
##  $values
 
svd(A)    # 奇异值svd分解
```

## (3) 稀疏矩阵 ##
```{r}
# install.packages("Matrix")
library(Matrix)
# 生成普通矩阵
vector = c(1:3, rep(0, 5), 6:9)
(m1 = matrix(vector, nrow = 3, ncol = 4))
 
# 生成稀疏矩阵方法1
(m2 = Matrix(vector, nrow = 3 ,ncol = 4, sparse = TRUE))
 
(m3 = Matrix(vector, nrow = 3 ,ncol = 4, sparse = FALSE))
  
# 生成稀疏矩阵方法2
(m4 = spMatrix(10, 20, i = c(1, 3:8), j = c(2, 9, 6:10), x = 7 * (1:7)))
 
summary(m4)
 

# 当行列数分别为10000时，稀疏矩阵的内存大小和生成时间优势均很明显。
n = 10000
m1 = matrix(0, nrow = n, ncol = n)
m2 = Matrix(0, nrow = n, ncol = n, sparse = TRUE)
object.size(m1); object.size(m2)
 
system.time(matrix(0, nrow = n, ncol = n))
 
system.time(Matrix(0, nrow = n, ncol = n, sparse = TRUE))
```

```{r}
# 两种矩阵计算区别
n = 1000
dat = sample(c(0, 1), n^2, replace = TRUE, prob = c(0.9, 0.1))
m1 = matrix(dat, nrow = n, ncol = n); m1[1:6, 1:6]
 
m2 = Matrix(dat, nrow = n, ncol = n, sparse = TRUE); m2[1:6, 1:6]
 
# 求乘积运算时间对比
system.time(m1 %*% t(m1))
 
system.time(m2 %*% t(m1))
```

##### 2.1 R中的数据类型 #####
```{r}
rm(list = ls())
```
#### 2.1.4 数据框 ####
### 1.创建数据框 ###
```{r}
# 读入一个txt,csv等格式数据,即自成一个数据框
movie = read.csv("电影数据.csv", fileEncoding = "UTF-8", stringsAsFactors = F)
class(movie)
 
# 自己创建
star1 = c("邓超", "赵丽颖", "郭富城", "周润发", "杰克布莱克", "汤唯", "白敬亭", "陈晓", "梁家辉", "姚晨", "宋茜", "黄宗泽", "黄晓明")
birthyear = c(1979, 1987, 1965, 1955, 1969, 1979, 1993, 1987, 1958, 1979, 1987, 1980, 1977)
gender = c("男", "女", "男", "男", "男", "女", "男", "男", "男", "女", "女", "男", "男")
stars = data.frame(star1, birthyear, gender); head(stars)
 
```
### 2.汇总 ###
```{r}
str(movie)

summary(movie)
head(movie)
```
### 3.变大--数据框的增列、合并 ###
```{r}
# 添加一列数据prefer
prefer = 1:19
movie$pre = prefer
head(movie)
```
```{r}
# merge实现的效果是：将movie和stars按照列star1匹配并合并起来
(movie.star = merge(movie[1:3, ], stars,by = "star1")) 
```
```{r}
# all.x=T,即取前一个数据框movie中star1列所有的值做合并，匹配不到赋值NA
(movie.star = merge(movie[1:3, ], stars[1:5, ], by = "star1", all.x = T))
```
### 4.变小--数据的筛选、引用 ###
# 引用
```{r}
movie[3, ]  # 查看第3行的电影信息
movie[, 8]  # 查看第8列主演者的名字
# 筛选
movie$star1  # 用$符号通过列名引用
(action = movie[movie$type == "动作", ])  # 选择数据中的动作电影
(action_long = movie[movie$type == "动作" & movie$duration > 100, ])  # 放映时间超过100分钟的动作电影
```
### 5.变序--数据框的内部排序 ###
```{r}
# 按照票房降序排列
movie = movie[order(movie$boxoffice, decreasing = T), ]; head(movie) 
# 先按电影类型排序，再按照豆瓣评分排序
movie = movie[order(movie$type, movie$doubanscore, decreasing = T), ]; head(movie)
```
### 6.变形--长宽表互换 ###

```{r}

# install.packages("reshape")
library(reshape)
# install.packages("reshape2")
library(reshape2)
## (1) 宽表变长表 ##
mWide = data.frame(Name = c("熊大", "水妈"), Type = c("帅哥", "美女"),
                   GF2013 = c(300, 100), GF2014 = c(500, 350), GF2015 = c(1000, 886))
# 由于构造数据框时列名不可以为纯数字，在数字前添加GF
# 将列名中的GF去掉
colnames(mWide)[3:5] = gsub("GF", "", colnames(mWide)[3:5])
mWide #查看原表
(mLong = reshape::melt(mWide, id.vars = c("Name", "Type"), variable_name = "Year")) 
# 将列Year从字符型变成数值型
mLong$Year = as.numeric(mLong$Year)

# 长表变宽表
reshape2::dcast(mLong, Name + Type ~ Year)

```
### 7.R中的数据透视表-神奇的ddply ###

Excel中，常用的功能是vlookup和数据透视表，在R中，ddply函数可以完成类似数据透视表的分组计算不同量的功能。
```{r}
# install.packages(plyr)
library(plyr)
# 根据电影类型进行分组，查看不同类型电影票房的平均水平
popular_type = ddply(movie, .(type), function(x) {mean(x$boxoffice)}); head(popular_type)
# 根据电影类型和电影时长同时分组，查看电影票房的平均水平
long = ddply(movie, .(type,duration), function(x) {mean(x$index1)}); head(long)
```
##### 2.1 R中的数据类型 #####
```{r}
rm(list = ls())
```
#### 2.1.5 列表 ####
### 1.创建 ###
```{r}
(example = list("abc", 3:5, matrix(1, nrow = 3, ncol = 4), data.frame(x = 1:4, y = paste0("boy_", 1:4))))

### 2.基本操作 ###
# 查看
(complex = list(first = list(1:2), second = list(letters, list(matrix(1:4, nrow = 2, ncol = 2)))))
```
```{r}
# 利用名字引用元素
complex$first  
 
# 利用序号引用元素
complex[[1]]
 

# 利用序号添加元素
complex[[3]] = matrix(1, 2, 3); complex
```
```{r}
# 利用名字添加元素
complex$new = 1:5; complex
```
### 3.列表中的**ply函数 ###
```{r}
# 老王耗子药的单价,单位(元/袋)
(price = list(year2014 = 36:33, year2015 = 32:35, year2016 = 30:27))

# lapply返回列表
lapply(price, mean)
lapply(price, sd)
lapply(price, quantile)
# sapply默认返回向量或矩阵
sapply(price, mean)
 
sapply(price, sd)
 
sapply(price, quantile)
# mapply实现了将price与amount对应元素相乘的效果
(amount = list(year2014 = rep(200, 4), year2015 = rep(100, 4), year2016 = rep(300, 4)))
(income_quarter = mapply("*", price, amount))
```
```{r}
# 练习题：总收入
(income_year = mapply(function(x, y) {sum(x*y)}, price, amount))
``` 

### 4.list对象的其他快捷玩法 ###
```{r}
# do.call
Sunday1 = data.frame("经度" = rep(39.95, 5), "纬度" = rep(116.3, 5), "地点" = rep("熊孩子玩耍基地", 5))
Sunday2 = data.frame("经度" = rep(39.96, 5), "纬度" = rep(116.4, 5), "地点" = rep("论文生产基地", 5))
Sunday3 = data.frame("经度" = rep(39.97, 5), "纬度" = rep(116.5, 5), "地点" = rep("工业实践基地", 5))
(example = list(Sunday1, Sunday2, Sunday3))
do.call(rbind, example)

```
## 参考文献

朱雪宁，《R语言从数据思维到数据实战》，中国人民大学出版社，2019

