---
title: "数据汇总操作"
author: "周世祥"
date: "2020/3/31"
output: html_document
---

```{r setup, include=FALSE}
knitr::opts_chunk$set(echo = TRUE)
```

## 数据汇总

也称作数据透视，数据提炼等。

### apply函数家族
apply()函数族是R语言中数据处理的一组核心函数，可以实现对数据的循环，分组，过滤，类型控制等操作。

```
apply(x,Margin,fun,...)
x表示数据，Margin为1时表示按行进行迭代，fun定义调用函数。

```
就是说apply把一个function作用到array或者matrix的margins（可以理解为数组的每一行或者每一列）中，返回值时vector、array、list。

简单的说，apply函数经常用来计算矩阵中行或列的均值、和值的函数，具体方法如下：

定义一个3×2的矩阵：
```{r}
rname = c("one","two","three")
cname = c("first","second")
b <- matrix(1:6,nrow=3, dimnames = list(rname, cname))

```
继续举几个例子：


上面的指令代表对矩阵b进行行计算，分别对每一行进行求和。函数涉及了三个参数：

第一个参数是指要参与计算的矩阵；

第二个参数是指按行计算还是按列计算，1——表示按行计算，2——按列计算；

第三个参数是指具体的运算参数。

上述指令的返回结果为：
```{r}
apply(b,1,sum)
```
再看一个稍微复杂的例子：对于apply()函数的第三个参数，制定了具体用什么函数进行计算，之前例子里使用的都是sum，对于用户自定义的函数同样可以在这里使用。

通常情况大家使用apply之后是需要把apply的返回值作为输入在其他代码中使用的，这里尤其重要的一点是apply的返回值的维度。上面的例子就算每一行或者每一列的sum，使用apply之后，返回都是一个向量，并不会因为apply计算行（列）的sum就会自动返回一个列（行）向量。

 ```{r}
 #定义数据框x   
x <- data.frame(v1 = seq(from=1,to=9,by=2), v2 = c(5:1)) 
x

#自定义函数myFUN:
#第一个参数x为需要作用的数据，第二个（及以后的）参数为自定义参数
myFUN<- function(x, c1, c2) { c(x[c1]*2, sum(x[c2]))}
 ```
```{r}
#对数据框使用apply函数按行做循环，每行分别传递给myFUN函数。
#设置c1,c2对应myFUN的第二、三个参数
apply(x,1,myFUN,c1='v1',c2=c('v1','v2'))
```
自定义的myfun函数实现了一个常用的循环结束。


必须用到循环时，可以选择使用apply函数，应尽量显式调用for，while循环，以免耗时太长。直接使用R内置的向量计算会更快。

### lapply函数
最基础的循环操作函数之一。对列表对象X进行循环，并返回和X长度同样的列表。如果X为向量，会自动通过as.list()函数将其转换为list类型。

```{r}
x <- list(a0 = rnorm(n=5,mean=0,sd=1), b0 = c(TRUE,FALSE,FALSE),
          c0 =seq(from=1, to=4,length=8) )
lapply(x,mean)
```
如果x为矩阵对象，lappy不会按列求和：

```{r}
#产生矩阵x 
x <- cbind(v1=2, v2=c(1:4)); x
class(x) #查看x的类型
lapply(x, sum) #使用lapply函数对矩阵的列求和
```
此时我们应该，先把x转为数据框
```{r}
lapply(data.frame(x), sum)
```
相比于apply，lapply返回的是列表，因此应用范围会更广。

### sapply函数
即简化的lappy函数，是lappy函数特殊形式，返回值不再是列表，而是向量。
```{r}
sapply(iris[,1:4], mean)
```
如果参数simplify=array则输出结果按数组进行分组。
simplify=TRUE逻辑值，则返回值为向量，FALSE时返回列表。

### vapply函数
类似于sapply函数，提供了FUN.VALUE参数，控制返回值的行名，对返回值类型进行检查，运算更安全。

```{r}
#生成数据框
x <- data.frame(cbind(v1=2, v2=c(1:4))); x
#累计求和并设置行名，4行分别为a,b,c,d
vapply(x,cumsum,FUN.VALUE=c('a'=0,'b'=0,'c'=0,'d'=0)) #此处的0表示定义返回值的类型是数值型
```
当不设置行名时，默认的索引值。
```{r}
out<-sapply(x,cumsum); out
```
### mapply函数
使某些不具备向量化的函数变得向量化。比如循环时不能向量化的问题，可以用此函数解决。
```{r}
myfun <- function(x,y){
  if(x>4) return(y)
  else return(x+y)
}
#新建一个自定义函数，当x满足大于4的条件时，返回y的值，否则返回x+y的值。

a <- c(2:6)
b <- c(4:9)
myfun(a,b)
```
ifelse语句中显然x>4不能向量化。
此时可以借助mapply函数。
```{r}
mapply(myfun, a, b)
```
### tapply函数
用于分组的循环计算，通过INDEX参数，可以把数据集X进行分组，相当于group by的操作。
```{r}
tapply(iris$Sepal.Length, iris$Species, mean)
```
利用分类变量Species，对数据集进行切分，然后计算不同因子水平下，变量Sepal.Length的平均值。

下面随机生成一个数据框，包含10个观测值，3个变量，id是每一个患者标识，cancer表示所患癌症的类型，肺癌，肝癌，直肠癌。sur_days表示生存时间。现计算不同类型的肿瘤患者的平均生存时间。
```{r}
survival <- data.frame(id = 1:10, cancer = sample(c('lung','liver','colon'), 
                                                  10, replace = TRUE), sur_days = sample(100:1000, 10))
survival
tapply(survival$sur_days, survival$cancer, mean)
```
再假设在survival数据集上再添加一个新的分类变量：即治疗手段 ，分手术和化疗两种，现在想知道不同癌症的病人接受不同治疗手段后，平均生存时间。
```{r}
survival$treatment <- sample(c('Surg','Chemo'), 10, replace = TRUE)
survival
tapply(survival$sur_days, list(survival$cancer, survival$treatment), mean)
```
上述案例在参数INDEX即因子变量中传入了两个分类变量，对生存时间进行均值计算。多个分类变量放入list()函数连起来。
代码也可以写成：
```{r}
tapply(survival$sur_days, survival[c('cancer','treatment')], mean)
```
 rapply函数是递归版本的lapply函数，只处理list类型数据，对每个元素进行递归遍历。

### 函数table（求因子出现的频数）
使用格式为：
```
table(..., exclude = if (useNA == "no") c(NA, NaN), useNA = c("no", "ifany", "always"), dnn = list.names(...), deparse.level = 1)
```
其中参数exclude表示哪些因子不计算。
示例代码：
```{r}
  d <- factor(rep(c("A","B","C"), 5),levels=c("A","B","C","D","E"))
  d
  table(d)
  table(d, exclude="B")
 
```
 lapply()和sapply()只能应用在二维数据结构，例如列表的元素，数据框的变量，而且并不需要指定维度。lappy()是最基本的原型函数，不妨知道它是R语言最简单的泛函，仅此而已。lapply()，sapply()和vapply()的两个主要参数是data和f()。data的数据类型是列表或向量，函数对所有列表元素、数据框变量应用f()函数。 lapply()返回的结果是列表，长度与data相同，sapply()返回的结果是向量，矩阵或数组，结果需要做预测。而vapply()函数将对返回结果的值进行类型检查，参数FUN.VALUE设置返回值类型，因此vapply()是结果可预测的sapply()版。所以不可在函数内部用sapply()，而应使用vapply()。lapply()和sapply()可实现数据结构操作的大多数功能，包括创建数据结构、取子集等，然而这并不是它们的优势。
 
 
### aggregate函数
分类汇总函数，将数据按照某个变量进行分组，然后对每一组数据进行函数统计，最后把结果组合成一个比较整洁的形式返回。

作用对象为数据框。
```{r}
#导入mtcars数据集
data(mtcars)

#查看mtcars数据集的基本信息
str(mtcars)
```
mtcars数据集包含32个观测值，11个变量
用attach函数把当前R环境切换到mtcars数据集中。
```{r}
attach(mtcars)
#按cyl变量对数据进行分组，并计算各组中变量的均值
aggregate(mtcars,by=list(cyl),FUN=mean)
```
与tapply函数参数有些类似。不同之处在于aggregate可以作用于数据集中的所有变量。
用by的list参数，对多个因子变量，按因子组合进行切分。
```{r}
aggregate(mtcars,by=list(cyl,gear),FUN=mean)
```
```{r}
detach(mtcars)
```
返回全局变量。

## plyr包

理念是“拆分，处理，合并”。将一个大的数据框，拆分成几个小的数据集，然后依次处理，最后将处理得到的结果再合并成一个完整的数据框。
## dplyr包
用于数据清洗和整理的R语言扩展包，此包将plyr包中的ddply函数进一步分离强化，专注接受data.frame对象，大幅提高速度。

工作中的数据分析或挖掘任务都需要进行各种各样的数据预处理，包括数据整合、关联、排序、筛选等。下面将介绍强大的dplyr包，其可以非常灵活、快速的实现数据的预处理。

>select(): 按列变量选择  
filter(): 按行名称分片  
slice(): 按行索引分片  
mutate(): 在原数据集最后一列追加一些数据集  
summarise(): 每组聚合为一个小数量的汇总统计，通常结合gruop_by()使用  
arrange(): 按行排序


tbl_df()函数用于将过长过大的数据集转换为显示更友好的tbl_df类型。使用dplyr包预处理时建议使用tbl_df()函数或tbl_cube()函数或tbl_sql()函数将原数据转换为tbl对象，因为dplyr包用C语言开发，对处理tbl对象是非常迅速的。

```{r}
#首先要安装并载入这个dplyr包
library(dplyr) 
#查看mtcars的数据类型 
class(mtcars)
mtcars_df<- tbl_df(mtcars)
```
```{r}
#查看数据集mtcars_df的结构（有哪些变量，每个变量的类型等等）
str(mtcars_df) 

```

filter()函数，与subset()函数类似，按给定的逻辑条件筛选出符合要求的子数据集。

如果需要将数据集中的某些观测进行筛选的话，可以使用filter()函数，语法如下：

filter(.data, ...)

.data为tbl对象

...为观测筛选条件，类似于subset()函数中的用法，但不同的是filter()函数不能筛选某些变量。


```{r}
unique(mtcars_df$gear)

```
```{r}
#过滤出gear == 4的行
filter(mtcars_df, gear == 4)
```
```
#过滤出drat<3的行
filter(mtcars_df, drat<3)

#过滤出cyl < 6 并且 gear == 4的行
filter(mtcars_df, cyl < 6 & gear == 4)

#如下命令也能得到相同的结果
filter(mtcars_df, cyl < 6, gear == 4)

#过滤出cyl== 6或者carb > 5的行
filter(mtcars_df, cyl== 6 |carb > 5)

#过滤出carb为2或4的行
filter(mtcars_df, carb %in% c(2, 4))

#过滤出carb为2或4的行
filter(mtcars_df, carb %in% c(2, 4))
```
slice()函数：

主要用于选出特定的几行数据，与Python语言的数据切片类似。

```{r}
 
#Sys.setlocale('LC_ALL','C')
#或者使用filter函数，也能达到同样的目的：
filter(mtcars_df, row_number() == 3L)

```

```{r}
#选取最后一行数据
slice(mtcars_df, n())
```
#变量选取

filter()函数只能将指定条件的观测筛选出来，并不能筛选出只关心的变量，为了弥补这个缺陷，可以使用select()函数筛选指定的变量，而且比subset()函数更灵活，而且选择变量的同时也可以重新命名变量。如果剔除某些变量的话，只需在变量前加上负号“-”。之所以说他比subset()函数灵活，是因为可以在select()函数传递如下参数：
```
starts_with(x, ignor.case = TRUE)#选择以字符x开头的变量

ends_with(x, ignor.case = TRUE)#选择以字符x结尾的变量

contains(x, ignor.case = TRUE)#选择所有包含x的变量

matches(x, ignor.case = TRUE)#选择匹配正则表达式的变量

num_range('x', 1:5, width = 2)#选择x01到x05的变量

one_of('x','y','z')#选择包含在声明变量中的

everything()#选择所有变量，一般调整数据集中变量顺序时使用
```
数据排序

数据预处理过程中往往也需要按某些变量进行排序，dplyr包提供了非常便捷的arrange()函数实现排序功能，语法如下：

 语法 ：arrange(.data, ...)
arrange(.data, ...)

arrange()函数默认以某个变量进行升序，如需降序则desc(var_name)即可。


 arrange()按给定的列名依次对行进行排序，类似于base::order()函数。默认是按照升序排序，对列名加 desc() 可实现倒序排序。原数据集行名称会被过滤掉。

arrange(df2tbl, y) #默认升序

arrange(df2tbl, desc(y)) #降序操作

举例1：


#以cyl和disp联合升序排序
arrange(mtcars, cyl, disp)
#以disp降序排序
arrange(mtcars, desc(disp))
 



数据扩展

通过mulate()函数--变形函数可以在原始数据集的基础上扩展新变量，类似于transform()函数，语法如下：

mutate(.data, ...)

例子：

mutate(df2tbl, z = y^2 + y - 10)

同样可以进行数据扩展的还有transmute()函数，与mutate()函数不同的是，该函数扩展新变量的同时，将删除所有原始变量。

例子：

transmute(df2tbl, z = y^2 + y - 10)

管道函数

这里介绍一种dplyr包中特有的管道函数，即通过%>%将上一个函数的输出作为下一个函数的输入。

例子：根据数据集df2tbl和df2tbl2，取出z变量对应的最大y值

inner_join(x = df2tbl, y = df2tbl2, by = 'x') %>% group_by(., z) %>% summarize(., max(y))

###  去重: distinct
 distinct()用于对输入的tbl进行去重，返回无重复的行，类似于 base::unique() 函数，但是处理速度更快。原数据集行名称会被过滤掉。

 语法 ：distinct(.data, ..., .keep_all = FALSE)

 举例 1：

```
df <- data.frame(
  x = sample(10, 100, rep = TRUE),
  y = sample(10, 100, rep = TRUE)
)
#以全部两个变量去重，返回去重后的行数
nrow(distinct(df))
nrow(distinct(df, x, y))
#以变量x去重，只返回去重后的x值
distinct(df, x)
#以变量y去重，只返回去重后的y值
distinct(df, y)
#以变量x去重，返回所有变量
distinct(df, x, .keep_all = TRUE)
#以变量y去重，返回所有变量
distinct(df, y, .keep_all = TRUE)
#对变量运算后的结果去重
distinct(df, diff = abs(x - y))
 
 
 ```


### sample()函数
数据集抽样，sample_n()用于随机抽取指定书目的样本，原数据集行名称会被过滤掉；sample_frac()用于随机抽取指定百分比的样本，原数据集的行名会被保留。
默认都为不放回抽样。

```{r}
#sample_n函数的例子
set.seed(1)

#随机无重复的取15行数据
sample_n(mtcars_df,15)

#随机有重复的取100行数据
sample_n(mtcars_df, 100, replace = TRUE)

#随机无重复的以 qsec值做权重抽取5行数据。如果某一行数据其对应的qsec值越大，那这一行数据被抽中的可能性也会越大
sample_n(mtcars_df, 5, weight =  qsec)

#sample_frac函数的例子
set.seed(1)

#默认size=1，相当于对全部数据无重复重新抽样
sample_frac(mtcars)

#随机无重复的取30%的数据
sample_frac(mtcars_df, 0.3) 
#随机有重复的取总行数1.2倍的数据
sample_frac(mtcars_df, 1.2, replace = TRUE)

#随机无重复的以1/qsec值做权重取30%的数据
sample_frac(mtcars_df, 0.3, weight = 1/qsec)

```
### group_by()函数
对数据集按照给定变量分组，返回分组后的数据集。该函数不会显式地返回切分后的数据集。
```
#使用变量gear对mtcars分组，返回分组后数据集。但是此时的by_gear数据集的结构与原始的mtcars_df相同。
by_gear <- group_by(mtcars_df, gear)

#返回每个分组中最大qsec所在的行
filter(by_gear, qsec == max(qsec))

#返回每个分组中变量名包含d的列，始终返回分组列gear
select(by_gear, contains("d"))

#使用qsec对每个分组排序
arrange(by_gear,  qsec)

#对每个分组无重复的取3行记录
sample_n(by_gear, 3)

#返回每个分组的记录数
summarise(by_gear, n())

#求每个分组中disp和hp的均值
summarise(by_gear, mean(disp), mean(hp))

#返回每个分组中disp第二个值（不是第二大的值）
summarise(by_gear, nth(disp,2))

```
### %>% 连接符
是tidyverse数据流中常用的一个连接符，方便了代码的书写，使得数据整理流程变得更加流畅，代码可读性强。
原则是：以上一个函数的输出，作为下一个函数的第一个参数。“管道符”。
```{r}
library(dplyr)
library(nycflights13)
result <- flights %>%
  #将flights数据集传给下面的group_by函数
  group_by(year, month, day) %>%
  select(arr_delay, dep_delay) %>%
  summarise(
    arr = mean(arr_delay, na.rm = TRUE),
    dep = mean(dep_delay, na.rm = TRUE)
  ) %>%
  filter(arr > 30 | dep > 30)
head(result)
```
R 数据集 nycflights13::flights 各列含义说明(详细内容可以安装 nycflights13 包并加载 flights 后 ?flights 查看):

```
year、month、day：起飞日期
dep_time、arr_time：起飞（departure）时间和到达时间。格式：HHMM，当地时间。
sched_dep_time、sched_arr_time：计划起飞时间、计划到达时间
dep_delay、arr_delay：起飞延误、到达延误
hour、minute：计划起飞时间拆分为 hour 和 minute
carrier：承运商缩写
tailnum：飞机尾号
origin、dest：始发地、目的地
airtime：空中时间
distance：机场间距

```




上述代码的复杂版是：
```
a1 <- group_by(flights, year, month, day)
a2 <- select(a1, arr_delay, dep_delay)
a3 <- summarise(a2,
                arr = mean(arr_delay, na.rm = TRUE),
                dep = mean(dep_delay, na.rm = TRUE))
a4 <- filter(a3, arr > 30 | dep > 30)
```
### 分割-应用-整合

拿我们的 iris 数据来说, 如果我想要知道每个物种的每一种属性的均值, 就可以使用 group_by 和 summarize 函数来获得.

```{r}
iris %>% group_by(Species)  %>%
      summarize(
         Sepal.Width=mean(Sepal.Width),
         Sepal.Length=mean(Sepal.Length),
         Petal.Length=mean(Petal.Length),
         Petal.Width=mean(Petal.Width) ) 

```
```
同样, 也有众多的函数可以用于 summarize 函数.

mean(), median(), max(), min(), sd(),
IQR(), mad() 等统计函数.
first(), last(), nth(): 返回第几位的值.
n(): 计算数据的数量, 相当于 length() 函数.
n_distinct(): 计算非重复数据的数量, 相当于 length(unique(x)).
any(), all(): 逻辑计算函数.

```
排序
在分析的时候需要对数据进行排序, dplyr 提供了 arrange 函数. 例如我们按照 Petal.Width 对数据进行从小到大排序.
```{r}
iris %>% arrange(Petal.Width) 
```
配合 desc 函数可以实现从大到小排序.
```{r}
iris %>% arrange(desc(Petal.Length), Petal.Width)
 #   Sepal.Length Sepal.Width Petal.Length Petal.Width   Species
```


 
## 参考文献
  
【1】R语言与数据分析实战 徐珉久，武传海著，人民邮电出版社

【2】第三章第一节 apply族函数 http://rsoftware.h.baike.com/article-2015511.html

【3】R语言中的lapply sapply apply tapply mapply http://iccm.cc/lapply-sapply-apply-tapply-mapply-in-r-language/

【4】R中的apply族函数 https://zhuanlan.zhihu.com/p/26466130

【5】R语言︱数据分组统计函数族——apply族用法与心得: https://blog.csdn.net/sinat_26917383/article/details/51086663

【6】掌握R语言中的apply函数族 http://blog.fens.me/r-apply/

 【7】 R语言与数据清洗，陈兴栋等，人民卫生出版社，2019年4月
 
【8】 https://blog.csdn.net/wltom1985/java/article/details/54973811

【9】 https://blog.csdn.net/u013421629/java/article/details/79413702 
